【裁判字號】    88,易,2385
【裁判日期】    890107
【裁判案由】    建築法
【裁判全文】
臺灣臺北地方法院刑事判決                        八十八年度易字第二三八五號
    公  訴  人  臺灣臺北地方法院檢察署檢察官
    被      告  乙○○
右列被告因違反建築法案件，經檢察官聲請以簡易判決處刑（八十八年度偵字第七五
五二號），本院認應適用通常程序判決如左：
    主  文
乙○○無罪。
    理  由
一、公訴意旨略以：被告乙○○未經領得變更使用執照，竟擅自將其所有原經核准供
    防空避難室、餐廳使用，座落台北市○○○路○段三十三巷七號地下樓之建築物
    ，出租他人變更為酒吧業使用，經台北市政府工務局（下稱工務局）於民國八十
    七年六月二十四日，科處罰鍰並勒令停止使用；詎其未經許可繼續使用，經該局
    於八十八年二月三日發函制止而不聽從，復於同月八日經查獲仍繼續使用，因認
    被告涉有違反建築法第九十四條之罪嫌云云。
二、本件公訴人認被告涉有右揭犯罪，無非以卷附台北市政府工務局八十七年六月二
    十四日北市工建字第八七三四七七九四○○號函處新台幣（下同）六萬元罰鍰並
    勒令停止使用，及八十八年二月三日北市工建字第八八三○三二二四○○號函請
    立即改善並停止使用後，被告仍繼續違規使用為其主要論據。訊據被告乙○○固
    坦承將上開建築物出租予他人變更為酒吧業使用，惟辯稱：工務局所寄發之罰單
    地址乃被告之戶籍地，但被告早已不住該處，是以工務局所寄發之裁定罰鍰通知
    被告均未收到等語。
三、按犯罪事實應依證據認定之，無證據不得推定其犯罪事實。又不能證明被告犯罪
    者，應諭知無罪之判決，刑事訴訟法第一百五十四條、第三百零一條第一項分別
    定有明文。又按建築物非經領得使用執照，不得變更其使用，建築法第七十三條
    定有明文；而違反建築法第七十三條規定者，處建築物所有權人或使用人新台幣
    六萬元以上三十萬元以下罰鍰，並勒令停止使用。依本法規定停止使用或封閉之
    建築物，非經許可不得擅自使用；未經許可擅自使用經制止不從者，處一年以下
    有期徒刑、拘役或科或併科新台幣三十萬元以下罰金，建築法第七十三條、第九
    十四條分別定有明文。由此可知，須先由主管機關科處罰鍰並勒令停止使用，未
    經許可擅自使用且再經主管機關制止而不從者，始該當於建築法第九十條之構成
    要件。
四、經查，本件被告乙○○所有位於台北市中山區○○○路○段三十三巷七號地下樓
    建築物，所領有之使用執照原核准用途為餐廳、防空避難所，有台北市建物登記
    謄本附卷可稽，被告未領得變更使用執照，而將上開建築物出租他人變更為酒吧
    使用之事實，業據被告坦承不諱，堪信為真實。惟被告只收到工務局北市工建字
    第八七三四七七九四○○號函之勒令停止使用通知，至於工務局北市工建字第八
    八三○三二二四○○號函之制止通知，被告並未收受等情，業據證人即工務局負
    責承辦本案之職員甲○○於本院證稱本案只有卷附北市工建字第八七三四七七九
    四○○號函之送達回執，至於八十八年二月三日所發之制止通知 (即工務局北市
    工建字第八八三○三二二四○○號函) 之送達回執則沒有等語屬實 (參本院八十
    八年十二月三日訊問筆錄) ，是既不能證明然被告收到經主管機關制止之通知，
    ，揆諸前揭規定，自不能遽以建築法第九十四條之罪相繩之。此外，復查無其他
    積極證據，足認被告確有公訴人所指之犯行，是既不能證明被告犯罪，依法應諭
    知無罪之判決。
據上論斷，應依刑事訴訟法第四百五十二條、第三百零一條第一項判決如主文。
本案經檢察官戴文亮到庭執行職務
中    華    民    國      八十九        年     一      月      七      日
                                      臺灣臺北地方法院刑事第二庭
                                          法  官  張  宇  樞
右正本證明與原本無異。
如不服本判決，應於判決送達後十日內，向本院提出上訴狀。
                                          書記官  白  孝  慈
中    華    民    國      八十九        年     一      月      十一    日


司法院資訊處製作；財團法人民間司法改革基金會備份。
